【裁判字號】    88,易,4109
【裁判日期】    890218
【裁判案由】    詐欺
【裁判全文】
臺灣高雄地方法院刑事判決                        八十八年度易字第四一九號
    公  訴  人  臺灣高雄地方法院檢察署檢察官
    被      告  丁○○
                乙○○
    共      同  楊靖儀律師
    選任辯護人  王佑如律師
                林慶雲律師
右列被告因詐欺案件，經檢察官提起公訴（八十八年度偵字第七０七三號、七五七八
號），本院判決如左：
    主  文
丁○○、乙○○均無罪。
    理  由
一、公訴意旨略以：乙○○、丁○○夫婦均明知經濟狀況已週轉不靈，無給付大額貨
    款能力，仍共同意圖為自己不法之所有，並基於概括犯意，於民國八十七年九月
    間，向丙○○佯稱訂購運動服供交貨予台彎省政府，使丙○○信以為真下與其二
    人訂立契約，並於同年十一月初開始交貨，至八十八年一月間止，共計交付新台
    幣（下同）二百八十六萬元之貨物，陳、魏夫婦雖交付一紙八十八年二月十日到
    期、面額二百十萬元支票供作貨款之給付，惟屆期並未兌現，丙○○始知受騙。
    乙○○又於八十七年十月二十日至高雄市○○○路三０九號上堡服裝有限公司（
    下稱上堡公司）向甲○○佯稱訂購團體制服，使甲○○信為真實下與之訂約，並
    售予總價四十八萬一千七百三十元之貨物，乙○○雖交付一紙八十八年三月二十
    八日到期、面額三十八萬二千八百元支票供作給付，詎支票屆期並未兌現，甲○○始知受騙。因認被告二人涉有刑法第三百三十九條第一項之共同詐欺罪嫌。
二、本件公訴人認被告二人涉有右揭犯罪，係以告訴人丙○○、甲○○之指訴及卷附
    之支票暨退票理由單、銷貨收據乙紙為其主要論據。訊據被告乙○○固坦承向告
    訴人等訂購服裝並開立上開支票不獲兌現之事實，惟被告二人均堅決否認有共同
    詐欺犯行，乙○○辯稱：伊經營布料、成衣、服飾品買賣已近二十年，確有與台
    灣省政府就員工夾克、帽子簽訂買賣合約，再與告訴人等訂立契約供應上開貨品
    ，只因投資房地產虧損，造成生意上週轉不靈，那時年終到了，給地下錢莊拿了
    一些錢，臨時才跳票等語；魏秋梅辯稱：業務是伊先生在接洽的，伊負責的是量
    身及交貨事項，伊沒有和乙○○一起去向丙○○訂購運動服，是後來有一些追加
    的東西叫伊去拿等語。
三、按犯罪事實，應依證據認定之，無證據不得推定其犯罪事實。又不能證明被告犯
    罪者，應諭知無罪之判決，刑事訴訟法第一百五十四條、第三百零一條第一項分
    別定有明文。又按刑法第三百三十九條第一項詐欺罪之成立，以意圖為自己或第
    三人不法之所有，以詐術使人陷於錯誤，而將本人或第三人之物交付為要件，所
    謂以詐術使人交付，必須被詐欺人因其詐術而陷於錯誤，若其所用方法，不能認
    為詐術，亦不致使人陷於錯誤，即不構成該罪，最高法院四十六年台上字第二六
    ０號著有判例可資參照。
四、經查：被告丁○○擔任負責人之巧眾企業有限公司自七十年七月間設立登記經營
    各種布料、成衣、服飾買賣及其進出口業務，至八十八年二月間結束營業止，期
    間將近二十年，有高雄市政府營利事業登記證影本乙紙附卷可參，而八十七年十
    一月十六日，被告乙○○、丁○○以桂梅企業有限公司名義與臺灣省住宅及都市
    發展局就省府員工聯誼競賽暨園遊會製發夾克、帽子簽訂訂購合約書等情，已據
    告訴人丙○○於偵查中指述：「省政府確有向被告夫婦下單」等語明確，並有臺
    灣省住宅及都市發展局訂購合約書影本乙紙在卷為憑，被告乙○○所辯被告等確
    係從事有關成衣、服飾買賣之業務，且亦確有與台灣省政府就運動服製作成立訂
    購合約，再轉而向告訴人訂購運動服以供交貨予台灣省政府乙節洵非虛詞，足徵
    告訴人與被告乙○○係基於交易之信賴，被告等並無施用詐術使人陷於錯誤之舉
    ，而告訴人亦無錯誤之情至明。縱事後上開貨款未如期清償，亦難執此債信違反
    之事實，而推論被告自始具有不法所有之詐欺犯意。況被告退票後曾至高雄市苓
    雅區調解委員會聲請調解，此有該調解委員會通知單乙紙可稽，雖未有調解結果
    ，但嗣後被告二人復另行與告訴人達成和解，有和解書存卷，告訴人並具狀請求
    撤回告訴，尤見其等無不法所有之意圖。是本案純屬債務不履行之民事糾紛，與
    詐欺刑責無涉。此外，復查無其他積極之證據，足認被告二人確有公訴人所指之
    犯行，不能證明被告犯罪，依法應諭知無罪之判決。
據上論斷，應依刑事訴訟法第三百零一條第一項，判決如主文。
中      華      民      國      八十九      年      二    月    十八    日
                                    臺灣高雄地方法院刑事第一庭
                                        法  官  林  惠  霞
右正本證明與原本無異。
如不服本判決，應於判決送達後十日內，向本院提出上訴狀。
                                        書記官  陳  淑  卿
中    華    民    國      八十九      年      二      月      十九      日


司法院資訊處製作；財團法人民間司法改革基金會備份。
